【裁判字號】    92,訴,54
【裁判日期】    920430
【裁判案由】    返還消費借貸款
【裁判全文】
臺灣苗栗地方法院民事判決  九十二年度訴字第五四號
    原      告  新竹國際商業銀行股份有限公司
    法定代理人  戊○○
    訴訟代理人  丙○○
    送達代收人  甲○○
    被      告  丁○○
                            身.
    訴訟代理人  乙○○
右當事人間請求給付借款事件，本院判決如左：
    主    文
被告應給付原告新臺幣佰玖拾陸萬捌仟零壹拾伍元，及自民國八十五年六月二十七日起至
清償日止，按年息百分之十計算之利息，並自民國八十五年七月二十七日起至清償日止，逾
期六個月以內者，按上開利率百分之十，超過六個月以上者，按上開利率百分之二十計算之
違約金。
訴訟費用由被告負擔。
    事    實
甲、原告方面：
一、聲明：如主文所示。
二、陳述：被告於民國八十三年八月二十七日向原告借得新臺幣（下同）四百零六萬元，借
    款期間自八十三年十月二十六日起至九十八年十月二十六日止，約定按期每月二十六日
    清償，利息按年息百分之十計算，並且採機動利率，繳款若遲延一期以上即視為全部到
    期，並自遲延之日起，逾期六個月以內者，按上開利率百分之十，在六個月以上者，按
    上開利率百分之二十計付違約金。詎被告僅繳納本息至八十五年六月二十六日止，迄今
    尚有三百九十六萬八千零十五元及利息、違約金未獲清償，爰依消費借貸契約之法律關
    係，提起本件訴訟。
三、對被告抗辯之陳述：
    否認被告與訴外人黃金晃金有債務承擔之約定，倘若屬實，亦屬渠等間內部關係，在未
    經伊同意均不拘束。
四、證據：提出借據、放款客戶往來明細表、開戶資料、存款印鑑卡、活期存款單各一份均
    影本。
乙、被告方面：
一、聲明：駁回原告之訴，訴訟費用由原告負擔。
二、陳述：就原告所提出之借據、放款客戶往來明細表、開戶資料、存款印鑑卡、活期存款
    單各一份之簽名及印章為真正，及請求如主文第一項所示之本息並不爭執，惟上開借款
    當初係受訴外人黃金晃之請託，伊同意先以自己之名義，向原告借得四百零六萬，並約
    定此借款由黃金晃代為清償，期間亦有局部清償，未清償之部分亦應由黃金晃負責。
三、證據：聲請訊問證人黃金晃。
    理    由
甲、程序部分：原告於民國八十八年四月二十日核准改制為新竹國際商業銀行股份有限公司
    ，為本院歷次審理相關事件所明知；依借款約定條款第十二條約定，雙方合意以本院為
    管轄法院，故本院就本件訴訟有管轄權，合先敘明。
乙、實體部分：
一、原告主張被告於八十三年八月二十七日向原告借得四百零六萬元，借款期間自八十三年
    十月二十六日起至九十八年十月二十六日止，約定按期每月二十六日清償，利息按年息
    百分之十計算，並且採機動利率，繳款若遲延一期以上即視為全部到期，並自遲延之日
    起，逾期六個月以內者，按上開利率百分之十，在六個月以上者，按上開利率百分之二
    十計付違約金。詎被告僅繳納本息至八十五年六月二十六日止，迄今尚有三百九十六萬
    八千零十五元未獲清償等情，為被告所不爭執，復據原告提出借據、放款客戶往來明細
    表、開戶資料、存款印鑑卡及活期存款單各一份均影本為證，堪信其主張為真實。被告
    雖辯稱上開借款係受訴外人黃金晃之請託，伊同意先以自己之名義，向原告借得四百零
    六萬，並約定此借款由黃金晃代為清償，期間黃金晃亦有局部清償，未清償之部分亦應
    由黃金晃負責等語，並聲請傳訊黃金晃為證。基此，本件首應審究者厥為被告與黃金晃
    之前開約定，原告是否應受拘束。
二、按被告是否就上開債務與訴外人黃金晃間，有因口頭或書面訂立債務承擔契約，約定由
    黃金晃代為清償等情，然此種由第三人與債務人訂立之承擔契約，依民法第三百零一條
    之規定，非經債權人承認，對於債權人不生效力。經查：本件原告否認被告與訴外人黃
    金晃金有債務承擔之約定，倘若屬實，在未經伊同意均不拘束，而被告復未就原告同意
    上開債務由黃金晃承擔或代為清償，此有利於己之事項，提出任何積極證據以實其說，
    參酌前開意旨，被告所辯尚難採信，從而，原告爰依消費借貸契約之法律關係，訴請被
    告給付如主文第一項所示之本息為有理由，應予准許。末按，被告雖聲請訊問訴外人黃
    金晃，惟黃金晃經本院多次合法通知均無理由未到庭，分有本院九十二年二月六日、二
    十五日、同年三月十八日回執在卷可稽，況且被告於本院九十二年四月二十三日審理中
    陳稱：黃金晃可以證明確實與伊有約定，上開債務由黃金晃負責代為清償完畢等情，是
    以，即便黃金晃到院陳述，亦無法證明原告就債務承擔乙節確實有承認之事，準此，本
    院認為無再行傳訊之必要，附此敘明。
三、從而，原告爰依消費借貸關係，請求被告應給付原告三百九十六萬八千零十五元，及自
    八十五年六月二十七日起至清償日止，按年息百分之十計算之利息，並自八十五年七月
    二十七日起至清償日止，逾期六個月以內者，按上開利率百分之十，超過六個月以上者
    ，按上開利率百分之二十計算之違約金，為有理由，應予准許。
四、據上論結，本件原告之訴為有理由，依民事訴訟法第七十八條，判決如主文。
中  華      民      國    九十二    年      四      月    三十      日
                                  臺灣苗栗地方法院民事庭
                                              法      官  吳 振 富
右為正本係照原本作成。
如對本判決上訴，須於判決送達後廿日內向本院提出上訴狀。
中        華        民        國   九十二   年      四       月     三十      日
                                              法院書記官  陳 玲 誼


司法院資訊處製作；財團法人民間司法改革基金會備份。
